最　高　行　政　法　院　判　決
                                     100年度判字第1348號
上  訴  人　亞鉅營造股份有限公司
代　表　人　林錦霞
訴訟代理人　駱忠誠　律師
          　劉曦光　律師
被 上訴 人　新北市新店區公所
代　表　人　王美月
訴訟代理人　丁福慶　律師
上列當事人間政府採購法事件，上訴人對於中華民國99年7月21
日臺北高等行政法院98年度訴字第1346號判決，提起上訴，本院
判決如下：
　　主  文
上訴駁回。
上訴審訴訟費用由上訴人負擔。
　　理  由
一、上訴人參與被上訴人辦理「臺北縣（現為新北市）側環快南
    端銜接點延伸至五重溪段工程第6標」採購案得標，已締約
    承作該工程，嗣經被上訴人定期通知現場點交進場施工，上
    訴人以有不能施工為由，未進場施工，被上訴人審認上訴人
    有政府採購法第101條第1項第10款規定「因可歸責於廠商之
    事由，致延誤履約期限，情節重大者」及第12款規定「因可
    歸責於廠商之事由，致解除或終止契約者」之事由，而以民
    國97年8月8日北縣店工字第0970031634號函（下稱原處分）
    通知上訴人解除契約、沒收履約保證金並將刊登政府採購公
    報。上訴人提出異議，不服異議處理結果，復提出申訴，經
    申訴審議判斷駁回，提起行政訴訟，經原審判決駁回，遂提
    起本件上訴。
二、上訴人起訴主張：被上訴人與第5標工程承攬廠商偉大建設
    股份有限公司（下稱偉大公司）間契約關係是否有效存在，
    仍於仲裁中，被上訴人亦因此核准停工，系爭工程部分係於
    第5標範圍內，故於第5標未點交前無法復工，況被上訴人委
    託之中泱工程股份有限公司（下稱中泱公司）仍無法就第5
    標工程剩餘未施作部分完成細部設計圖之繪製，縱上訴人復
    工進場，亦無從施作。被上訴人未就施工現場狀況完成點交
    程序，於停工原因尚未消失，即以上訴人逾期未施工為由，
    通知解除契約，並將上訴人刊登為不良廠商，顯違誠信原則
    。被上訴人通知上訴人終止契約時，縱上訴人有工程落後之
    情形，落後進度亦未達10%，自不符延誤履約期限情節重大
    之要件。且系爭工程既定有履約期限，上訴人即有期限利益
    ，只要上訴人未逾履約期限，或無延誤履約期限情節重大之
    情事，僅生是否遲延之效果，而非不履行契約。原處分僅載
    明法律依據為政府採購法第101條，未說明依據款次已有違
    法，雖被上訴人於異議處理結果上載明係依政府採購法第10
    1條第1項第10款及第12款規定，惟漏未記載法律依據，非行
    政程序法第114條規定可以補正事項，而屬違法等語，求為
    判決撤銷審議決定、異議結果及原處分將上訴人刊登於政府
    採購公報部分。
三、被上訴人則以：上訴人申請停工原因係因現場狀況尚未辦理
    點交，惟依會勘紀錄所示，兩造曾於97年3月17日就第4標之
    部分點交，至第5標部分則於同年月20日點交。上訴人雖主
    張系爭工程因第5標工程之原因而無法復工，惟被上訴人已
    與偉大公司解除契約，且偉大公司並無阻止上訴人進場施作
    ，上訴人自不得以偉大公司終止契約尚未經仲裁判斷為不復
    工之理由。至擋土牆係第5標未完成之部分，須由上訴人負
    責施作，上訴人亦不得以未施作擋土牆為由拒絕進場。系爭
    工程為獨立之工程，僅為減少界面而合併第4標未完成部分
    工程及第5標橋樑段與未完成部分。況上訴人應依指示進場
    方知有無辦法施作，而於無法施作時方能依約檢附實據申請
    停工或變更設計，而非一再藉故拒絕進場。且本件工程招標
    簽約時，即明白告知第4標、第5標有未完成部分，上訴人以
    未經點交為由，主張為遲延工程進度，顯屬諉責。另本件工
    程應於開工後390日完工，被上訴人雖曾同意上訴人停工，
    惟於97年3月下旬被上訴人即一再請求上訴人配合點交進場
    施作，均遭上訴人無正當理由拒絕，上訴人至遲應自97年3
    月27日之翌日起負遲延責任並起算工期，其拒不履約，被上
    訴人於97年8月8日解除契約，其間間隔103天，超過契約工
    期10%，符合延誤履約期限情節重大之要件，被上訴人援為
    處分之依據，並無不法等語，資為抗辯，求為判決駁回上訴
    人之訴。
四、原審斟酌全辯論意旨及調查證據之結果，以：
(一)上訴人雖以被上訴人迄未就施工現場完成點交程序，故停工
    原因尚未消滅，上訴人無從復工，且被上訴人與原承攬廠商
    偉大公司間，就第5標工程部分仍有契約爭議，尚在仲裁中
    ，在該爭議解決之前，被上訴人催促上訴人復工違背當初核
    准停工之條件，且監造單位即中泱公司至97年7月31日止未
    就第5標工程剩餘未施作部分完成細部設計圖之繪製，縱上
    訴人復工進場，仍將因設計圖未確定而無法按圖施作；而第
    4標工程因有土方開挖運棄超過1萬7千立方公尺以上之情形
    ，為恐貿然進場施作將破壞既有地表形貌，爭議難獲解決等
    語，資為其有正當理由不復工之論據。惟兩造已於97年3月5
    日會同監造單位中泱公司會勘後，決議於同月20日前完成現
    場點交作業（含土石方收方測量）事宜。旋於97年3月17日
    完成點交第4標部分，並經被上訴人於同月20日到場點交第5
    標未完工部分點交，堪認兩造先前因尚未能辦理點交而合意
    展延工期之原因業已消失。又上訴人所指被上訴人與前承攬
    廠商間就第5標有履約糾紛及第4標工程有土方開挖運棄超量
    情形乙節，經核前揭第4標及第5標未完成部分，其實際數量
    如何？及有無與設計圖說不符，均須實際到場會勘確認，皆
    屬進場施工後，應否變更設計及價金追加減之問題，並非屬
    客觀上不能點交之情形，與上訴人進場施工不生影響。況被
    上訴人於97年6月12日工程協調會已承諾如點交之現況實測
    數量與設計圖說不符，願依契約規定辦理變更設計追加減，
    而上訴人則當場陳稱：上訴人於97年6月9日會議中所提的第
    6標的數量及品質疑義已不再爭議，但因本工程發包後物價
    持續高漲，雖依工程會的物價補貼方案辦理仍將造成上訴人
    的嚴重虧損，因本次物價高漲係因全球原物料供給失調所致
    ，應屬不可抗力因素，故建議依契約第17條免除契約責任由
    甲乙雙方合意解除契約等語，其後復以97年7月1日亞（97）
    00233號函向被上訴人重申其意思，足見上訴人因已決意不
    承作上開工程，始藉詞不進場施工甚明。至上訴人主張偉大
    公司應施作而未完成之擋土牆(3K+480~3K+570)計有90公尺
    ，致系爭工程要徑3K+570處橋臺從擋土排椿開始，皆無法施
    工云云。然經臺灣省大地工程技師公會及臺灣省土木技師公
    會審查結果，此部分工程並無不能執行之情形。
(二)依兩造簽訂之系爭工程契約書第20條第1款第8目約定：「乙
    方(指上訴人)履約，有下列情形之一者，甲方(指被上訴人)
    得不經催告程序，逕以書面通知乙方……解除契約……同時
    得依採購法(指政府採購法)第101條至第103條規定辦理：(
    八)無正當理由而不履行本契約者。……」上訴人無正當理
    由，未依被上訴人通知之期限內，進場施工以履行契約，被
    上訴人自得依契約約定解除契約，且該契約之解除，即屬於
    因可歸責於上訴人之事由所致。從而，被上訴人依政府採購
    法第101條第1項第12款規定為停權處分，自屬有據。而政府
    採購法施行細則第111條規定僅適用於依政府採購法第101條
    第1項第10款規定之情形，如因廠商有同項第12款規定之情
    形者，因契約已經解除，廠商已無從續行履約以達預定進度
    之可能，自不問其履約進度落後之情形，機關即得予以停權
    處分。是上訴人主張其履約落後進度未達10%，被上訴人不
    得為停權處分云云，尚非可取。另行政程序法第114條規定
    之意旨，乃例示該5種足以影響行政處分效力之瑕疵，可經
    由補正而治癒，要不能解為非該條各款所列之情形，不問其
    瑕疵程度之輕重，皆不得補正。再者，行政處分已記載依據
    法規名稱及條號，而漏列款次，固與行政程序法第5條「行
    政行為之內容應明確」之規定略有違背，然與未記載法令依
    據之情形，尚屬有間，允許原處分機關事後予以補明，不但
    未變更原處分本來之意旨，且更能契合原處分所認定之事實
    ，尤無加以限制之必要。是以本件原處分關於上訴人違規事
    實應予以停權處分所適用之法令，雖僅記載政府採購法第10
    1條而未詳列其項、款，但其此瑕疵情節輕微，原不足以影
    響處分之有效性，非構成撤銷原處分之事由，況且被上訴人
    於處理上訴人異議時，已以97年9月4日北縣店工字第097358
    94號函補述所依據法令之項款。從而，被上訴人以上訴人有
    政府採購法第101條第1項第10款及第12款規定情形，而作成
    原處分予以停權，並無違法。申訴審議判斷予以維持，核無
    不合，因將申訴審議判斷及原處分均予維持，駁回上訴人之
    訴。
五、本院查：
(一)按政府採購法第101條第1項第10款及第12款規定：「機關辦
    理採購，發現廠商有下列情形之一，應將其事實及理由通知
    廠商，並附記如未提出異議者，將刊登政府採購公報：……
    十、因可歸責於廠商之事由，致延誤履約期限，情節重大者
    。……十二、因可歸責於廠商之事由，致解除或終止契約者
    。」足見如係可歸責於廠商之事由，致延誤履約期限，情節
    重大，或致解除契約者，機關即得作成刊登政府採購公報之
    處分。上開第10款及第12款係屬刊登公報之獨立事由，只要
    有其中情形之一，機關即得作成刊登政府採購公報之處分。
(二)又認定事實為事實審之職權，是事實審法院之事實認定，如
    無違經驗法則、論理法則或證據法則，即不能指為違法。原
    判決已敘明：上訴人與被上訴人締約承作上開工程，雙方原
    約定於97年2月5日開工，惟上訴人隨即申請於97年2月5日停
    工，且經被上訴人於97年3月5日召開會勘紀錄同意在案，因
    該工程範圍包括前由偉大公司承作未完成之第4標及第5標未
    完成部分，嗣經被上訴人以97年3月13日北縣店工字第09700
    10483號函通知，而於同月17日進行第4標部分現場點交及97
    年3月20日進行第5標部分現場點交，並於當日以北縣店工字
    第0970011371號函通知上訴人，於97年3月27日就上開工程
    第5標路堤段變更為橋樑段部分點交，但上訴人則以97年3月
    28日亞(97)00120號函復不能配合點交。嗣被上訴人以97年6
    月24日北縣店工字第0970026585號函催請上訴人復工，上訴
    人則覆以停工原因尚未消失為由，始終未進場施工，被上訴
    人乃以原處分通知上訴人解除契約，並以上訴人具有政府採
    購法第101條第1項第12款事由而擬將之刊登政府採購公報公
    告為不良廠商，依上開規定即屬合法，因將申訴審議判斷及
    原處分（含異議處理結果決定）均予維持。其認事用法並無
    違誤，對上訴人在原審之主張如何不足採之論證取捨等事項
    ，亦均詳為論斷，其所適用之法規與該案應適用之法規並無
    違背，與解釋判例亦無牴觸，並無所謂判決不適用法規或適
    用不當等違背法令之情形。
(三)政府採購法施行細則第111條規定：「（第1項）本法第101
    條第1項第10款所稱延誤履約期限情節重大者，機關得於招
    標文件載明其情形。其未載明者，於巨額工程採購，指履約
    進度落後10％以上；於其他採購，指履約進度落後20％以上
    ，且日數達10日以上。」「（第2項）前項百分比之計算，
    應符合下列規定：一、屬尚未完成履約而進度落後已達前項
    百分比者，機關應先通知廠商限期改善；屆期未改善者，依
    逾期日數計算之。二、屬已完成履約而逾履約期限者，依逾
    期日數計算之。」顯見此條文僅適用於依政府採購法第101
    條第1項第10款規定之情形，如因廠商有同項第12款規定之
    情形者，因契約已經解除，廠商已無從續行履約以達預定進
    度之可能，自不問其履約進度落後之情形，機關即得予以停
    權處分。本件原審係認：依兩造簽訂之系爭工程契約書第20
    條第1款第8目約定，上訴人無正當理由，未依被上訴人通知
    之期限內，進場施工以履行契約，被上訴人自得依契約約定
    解除契約，且該契約之解除，即屬於因可歸責於上訴人之事
    由，則被上訴人依政府採購法第101條第1項第12款規定，作
    成刊登政府採購公報之處分，自屬有據。是原判決並非認只
    要有政府採購法第101條第1項第12款之事由，即可構成第10
    款之「因可歸責於廠商之事由，致延誤履約期限，情節重大
    」之停權要件。故上訴人稱：上訴人延誤履約期限情節非屬
    重大，不得逕自以上訴人有政府採購法第101條第1項第12款
    ，即認同時有同條項第10款之適用，以此指摘原判決違法云
    云，要無可採。
(四)末按所謂判決不適用法規，指有可適用之法規而消極的不予
    適用而言，所謂適用法規不當，指對於不應適用之法規而積
    極的誤為適用，所謂判決理由矛盾，指判決所載理由前後牴
    觸或判決主文與理由不符之情形而言，又所謂判決不備理由
    ，乃判決未載理由、或所載理由不完備、所載理由不明瞭等
    情形，至所載理由雖稍欠完足，如不影響判決基礎者，尚難
    謂有理由不備之違法。本件上訴人其餘述稱各節，無非重述
    為原審所不採之陳詞，並就原審取捨證據、認定事實之職權
    行使，指摘其為不當，惟原審斟酌全辯論意旨及調查證據之
    結果，駁回上訴人之訴，業已在判決理由欄詳敘其採證之依
    據及得心證之理由，經核尚無判決理由不備之違法，所為之
    判斷亦未違背論理法則或經驗法則；而證據之取捨與當事人
    所希冀者不同，致其事實之認定亦異於該當事人之主張者，
    亦不得謂為原判決有違背證據法則之情形。上訴意旨徒執前
    詞任意指摘原判決違背法令，並求予廢棄，難認有理由，應
    予駁回。
六、據上論結，本件上訴為無理由。依行政訴訟法第255條第1項
    、第98條第1項前段，判決如主文。
中　　華　　民　　國　　100　 年　　8　　 月　　4　　 日
                    最高行政法院第三庭
                        審判長法官　黃　璽　君
                              法官　姜  素  娥
                              法官　楊　惠　欽
                              法官　吳  東  都
                              法官　陳　金　圍

以  上  正  本  證  明  與  原  本  無  異
中　　華　　民　　國　　100　 年　　8　　 月　　4　　 日
　　　　　　　　　　　　　　　書記官　彭　秀　玲